臺灣臺北地方法院民事判決　　　　　　　　　　　　九十二年度訴字第二五六五號
　　原　　　告　甲○○
　　訴訟代理人　林聖鈞律師
　　被　　　告　太平洋建設股份有限公司
　　法定代理人　乙○○
　　訴訟代理人　丙○○
右當事人間損害賠償事件，本院於民國九十三年九月二日辯論終結，判決如左：
    主  文
原告之訴與假執行之聲請均駁回。
訴訟費用由原告負擔。
        事  實  及  理  由
壹、原告主張：（一、二見起訴狀，三、四見第四四、四五、九四頁，五見第八三頁
    ）
一、民國九十年七月，原告向被告購置座落於基隆市安樂區○○○街六十五號一樓之
    房屋（下稱：本件房屋），簽約時，被告並未告知原告「此屋會因樓上住戶洩水
    時，將注入大量污水至原告購買房屋之廚房造成積水。」，待原告搬入時發現此
    種現象及惡息情形產生，原告多次告知被告，經過數次維修情況均未改善，且日
    益嚴重，原告多次催告，被告均無回應。
二、按民法第二二七條第一項規定：「因可歸責於債務人之事由，致為不完全給付者
    ，債權人得依關於給付遲延或給付不能之規定行使其權利。」，故原告得準用民
    法第二三一條第一項請求被告賠償因遲延而生之損害。被告且應負民法第三百五
    十四條第一、二項、第三百六十條瑕疵擔保責任：
    (1)自九十年九月一日至九十二年四月三十日止，原告因清理該污水流入屋內所產
      生惡臭之清潔費用，以每日新台幣（以下同）陸佰元計算，共計參拾陸萬肆仟
      貳佰元（計算式：607日*600元=364,200元）。如算至九十二年十一月三十日
      止共計二十三個月清潔費用，每個星期打掃三次即每個月共打掃十二次，每次
      工作收取費用６００元，二十三個月共計１６５６００元（計算式：600元/次
      *1 2次/每月*23個月=165600元）。（另參見第九五頁）
    (2)原告因惡臭而無法使用收益房屋之損害，依土地法第九十七條第一項之規定：
      「城市地方房屋之租金，以不超過土地及其建築物申報總價年息百分之十為限
      。」，原告得向被告請求賠償參拾伍萬元（計算式：2,100,000*10/100年息
      *5/3 年=350,000元）。
    (3)該瑕疵之修繕費用（亦即該房屋因該瑕疵所減少之價值）伍拾萬元。
    合計壹佰貳拾壹萬肆仟貳佰元。（364,200+350,000+500,000=1,214,200元）。
三、雖本件房地買賣契約書第六條約定：「本房屋及公用設備均依現況交屋」，惟查
    所謂「依現況交屋」並不代表被告不須負不完全給付之債務不履行之損害賠償責
    任及物之瑕疵擔保責任；又按消費者保護法第十一條第二項規定：「定型化契約
    條款如有疑義時，應為有利於消費者之解釋。」；復按同法第十二條第一項規定
    ：「定型化契約中之條款違反誠信原則，對消費者顯失公平者，無效。」第二項
    規定：「定型化契約中之條款有下列情形之一者，推定其顯失公平．．（三）契
    約之主要權利或義務，因受條款之限制，致契約之目的難以達成者。」；而本件
    房屋之瑕疵即注入大量污水廚房，造成積水並產生惡臭，實已欠缺通常效用或契
    約預定效用，致契約之目的難以達成者，應認該約定實已違反誠信原則而對消費
    者成顯失公平之情形而為無效。且定型化契約條款如有疑義時，應為有利於消費
    者即原告之解釋，方符法制。
四、又查原告於買賣契約成立時九十年七月二十七日，並不知有該瑕疵存在，被告主
    張有利於己之事實者，就其事實有舉證之責任。原告係於九十年九月初實際遷入
    並接管該房屋，此時即發現房屋會有臭味並即通知被告報修，因此該瑕疵應係於
    原告實際接管該房屋之前即已存在。
五、被告於鈞院履勘後修繕，污水與臭味均有改善。
六、依不完全給付損害賠償請求權、出賣人瑕疵擔保責任而聲明：
    (1)被告應給付原告新台幣壹佰貳拾壹萬肆仟貳佰元及自本起訴狀繕本送達之翌日
    起至清償日止，按年利率百分之五計算之利息。(2)訴訟費用由被告負擔。(3)願供
    擔保請准宣告假執行。
貳、被告答辯：（一至三見第三六至三九頁，四見第九一頁）
一、兩造就本件成屋買賣於契約係約定以現況點交，而被告確已依約履行出賣人之給
    付義務：
　　按「物之出賣人，負交付其物於買受人，並使其取得該物所有權之義務」，民法
    第三百四十八條定有明文。查本件兩造於本件房地買賣契約書第六條約定：「本
    房屋及公用設備均依現況交屋」，此外兩造並無任何其他保固責任之約定，是被
    告於九十年九月十四日將本件房地交付予原告時，已盡出賣人義務。
二、本件房地既屬「成屋買賣」，且原告向被告購買本件房地之前，亦曾至現場察看
    實際屋況：
    按民法第三百五十四條固規定：「物之出賣人，對於買受人應擔保其物依第三百
    七十三條之規定危險移轉於買受人時，無滅失或減少其價值之瑕疵，亦無滅失或
    減少其通常效用或契約預定效用之瑕疵．．．出賣人並應擔保其物於危險移轉時
    ，具有其所保證之品質」。惟同法第三百五十五條第一項復規定﹔「買受人於契
    約成立時，知其物有前條第一項所稱之瑕疵者，出賣人不負擔保之責」。本件係
    成屋買賣，且原告事前數次察看實際屋況，房屋若如原告所稱「每日注入大量『
    污水』及『惡臭』」，則原告於實際看屋時，就該「瑕疵」自無不知之可能。縱
    本件本件房屋有些許瑕疵，被告亦已僱工修繕，經雙方確認無誤於九十年九月十
    四日辦理交屋，依法第三百五十五條第一項之規定，被告毋庸負責。
三、原告所主張之「瑕疵」，實因整棟建築物排水管年久淤積雜物，或因住戶使用不
    良致排水不順暢，非屬本件標的物本身或結構之瑕疵：
    本件房屋整棟建物水管年久淤積雜物，或因住戶使用不良所致排水不順暢而倒灌
    ，非屬標的物本身或結構之瑕疵，況本件被告一本服務誠意主動於九十一年三月
    及四月間將「瑕疵」修繕完成，原告據此向被告請求損害賠償，實屬無據。原告
    所述損害金額亦無相關單據以佐證，並不可取。
四、被告在九十二年十一月間已花費二萬九千元修繕，管線是長期淤積的情況，應由
    管委會負責，不是被告負責。
五、並聲明：(1)駁回原告之訴及假執行之聲請。(2)訴訟費用由原告負擔。(3)如受不利
    判決，請准供擔保免假執行。
、本院得心證理由：
一、雙方同意、不爭執事項：
    (1)九十年七月，原告向被告購置座落於基隆市安樂區○○○街六十五號一樓之房
      屋（即本件房屋）。買賣契約書第六條係約定：「本房屋及公用設備均依現況
      交屋」。（見原證一）
    (2)本件房屋於九十年九月十四日交屋，但是樓上住戶洩水時，污水會滿溢至本件
      房屋之廚房，造成積水且有臭味。
二、爭執要旨─被告所負瑕疵擔保責任為何？
    原告主張被告應處理污水淤積與臭味問題，被告應負瑕疵擔保與不完全給付責任
    ；被告辯稱雙方契約已言明現況交屋，不必負擔上述責任。經調查：
    (1)按，民法上關於出賣人應負物之瑕疵擔保責任之規定，係為補充當事人之意思
      表示而設，除當事人有免除擔保責任之特約外，出賣人當然有此責任（最高法
      院二十九年度上字第八二六號判例）。再者，民法第一百五十三條第一項規定
      ，當事人互相表示意思一致者，無論其為明示或默示，契約即為成立。本件買
      賣雙方就屋況、瑕疵擔保有無特別約定，應依雙方要約、承諾內容以決定。
    (2)本院於九十二年十月六日會同雙方履勘現場，本件房屋位於十八層鋼筋水泥建
      物一樓，廚房地板上有水漬，分布約有二十七、八塊磁磚面積（每塊二０＊二
      ０公分），但周圍磁磚水漬色較淡（見第六五頁正面）。顯見原告所述污水淤
      積並非地面經常性積水，積水會逐步消退，地面則殘留水漬痕跡。
    (3)但是，雙方買賣契約第六條約定：「本房屋及公用設備均依現況交屋」（見原
      證一）。依其文義，被告已就房屋品質有所保留，買受人亦未要求出賣人更新
      或疏濬管線。參酌本件房屋登記簿謄本，房屋早在八十六年一月十七日即完工
      ，八十七年五月十七日完成建物登記（見第六一頁）；則原被告於九十年九月
      簽訂買賣契約時，該屋已有數年屋齡，屬於廣義中古屋，其品質、設備均不及
      新屋，而水管發生若干淤積亦屬可能，故價格不及新屋，即不能認為出賣人就
      積水應負瑕疵擔保責任，亦無不完全給付問題。
    (3)被告廚房排水孔下方Ｕ型管已乾，可能是其他地方有淤塞而經由公共排水管傳
      此一說明符合大樓公共管線特性，應非本件房屋具有瑕疵。
    因此，本件房屋於買賣當時並非新屋，其品質即不能與新屋同視，公共排水管線
    如有淤積，應由住戶商請大廈管理委員會加以疏濬或更新，此與瑕疵擔保、不完
    全給付無關。
三、原告依據瑕疵擔保責任、不完全給付損害賠償請求權提起本訴，請求被告給付訴
    之聲明第一項所示金錢與利息，於法不合，應予駁回。原告受敗訴判決，其假執
    行之聲請即失所依據，應併予駁回。
四、因本案事證已臻明確，雙方其餘主張陳述及所提之證據，均毋庸再予審酌，附此
    說明。
五、綜上所論，原告之訴為無理由，依民事訴訟法第七十八條，判決如主文。（一、
    二審訴訟費用係指法院所收取費用與登報費用，不含律師費等費用。）
中　　　華　　　民　　　國　　九十三　　年　　　九　　　月　　 十六 　　日
                                    民事第二庭法官    吳燁山
右為正本係照原本作成。
如對本判決不服，應於送達後廿日內，向本院提出上訴狀（應按對方人數提出影本，
免附郵票）。並按民事訴訟法第七十七條之十六、之十三、台灣高等法院九十二年八
月六日（九二）院田文公字第０三０二八號函（逾十萬元之部分，均提高十分之一之
裁判費）繳納上訴費；計算公式可自司法院網站之「民事事件新制徵收費用標準」閱
覽、下載。
中　　　華　　　民　　　國　　九十三　　年　　　九　　　月　　 十六 　　日
                                            書記官    柯月英
